臺灣板橋地方法院刑事判決　　　　　　 100年度交易字第33號
公　訴　人　臺灣板橋地方法院檢察署檢察官
被　　　告　褚明貴
上列被告因過失致死等案件，經檢察官提起公訴（99年度調偵字
第2582號），本院判決如下：
    主  文
褚明貴服用酒類，不能安全駕駛動力交通工具而駕駛，處有期徒
刑貳月。又因過失致人於死，處有期徒刑柒月。應執行有期徒刑
捌月。
    事  實
一、褚明貴於民國99年10月1 日晚上6 時許至翌（2 ）日凌晨零
    時許，在（改制前）臺北縣樹林市○○街上某處飲用藥酒及
    啤酒後，已達不能安全駕駛動力交通工具之程度，竟仍駕駛
    車牌號碼FC-5976 號自用小貨車由上開處所出發，欲返回其
    位在（改制前）臺北縣板橋市○○街46巷4 號住處；嗣於99
    年10月2 日凌晨零時47分許，其駕駛上開車輛沿（改制前）
    臺北縣樹林市○○路往新莊方向行駛，行經同路段與保安街
    口時，本應注意汽車行駛至交岔路口時，應遵守燈光號誌，
    且應注意汽車行駛時，應注意車前狀況，並隨時採取必要之
    安全措施，而依當時天候晴、夜間有照明、視距良好、號誌
    正常等客觀行車環境，亦無不能注意之情形，竟疏未注意，
    於設置於上揭交岔路口之行車管制號誌之燈號顯示為圓形黃
    燈，表示紅色燈號即將顯示，屆時失去通行路權之際，竟因
    煞車不及，為圖直接通過該路口而貿然闖越黃燈向前行駛，
    適有酒後（換算呼氣酒精濃度為每公升0.62毫克）之白振銘
    騎乘車牌號碼MEH-881 號重型機車沿（改制前）臺北縣樹林
    市○○街往迴龍方向行駛至該處，兩車因而發生碰撞，致白
    振銘人車倒地，並受有腦挫傷合併昏迷及顱內出血之傷害。
    嗣經警到場處理，並對褚明貴實施呼氣酒精濃度測試之結果
    ，測得數值達每公升0.79毫克，始查悉上情。又白振銘經送
    醫急救後，仍因顱腦挫傷併住院中敗血症併發，導致多發性
    器官衰竭而於99年10月10日下午2 時54分不治死亡。褚明貴
    於警方前往處理時在場，當場承認為肇事人，自首並接受裁
    判。
二、案經被害人白振銘之母李美雪訴由（改制前）臺北縣政府警
    察局樹林分局移請臺灣板橋地方法院檢察署檢察官偵查起訴
    。
    理  由
一、按被告以外之人於審判外之陳述，雖不符刑事訴訟法第159
    條之1 至第159 條之4 之規定，而經當事人於審判程序同意
    作為證據，法院審酌該言詞陳述或書面陳述作成時之情況，
    認為適當者，亦得為證據；當事人、代理人或辯護人於法院
    調查證據時，知有刑事訴訟法第159 條第1 項不得為證據之
    情形，而未於言詞辯論終結前聲明異議者，視為有前項之同
    意，刑事訴訟法第159 條之5 第1 項、第2 項分有明文。經
    查，本判決下列所引用之被告以外之人於審判外之陳述（包
    含書面陳述），檢察官、被告於本院言詞辯論終結前均未聲
    明異議，並經被告同意作為證據，本院審酌上開證據資料製
    作時之情況，尚無違法不當及證明力明顯過低之瑕疵，亦認
    為以之作為證據應屬適當，故揆諸前開規定，爰依刑事訴訟
    法第159 條之5 規定，認前揭證據資料均有證據能力。
二、認定犯罪事實所憑證據及理由
（一）上開犯罪事實，業據被告褚明貴於本院準備程序及審理中
      均坦認不諱（見本院100 年2 月25日準備程序筆錄第3 頁
      、100 年3 月11日準備程序筆錄第2 頁、100 年3 月11日
      審判筆錄第4 、5 頁），核與其警詢、偵查中之供述大致
      相符（見99年度偵字第26599 號卷第10-11 、37頁），復
      與目擊證人郭建麟之警詢證述相合（見本院卷第99頁），
      並有道路交通事故現場圖、道路交通事故調查報告表（一
      ）、（二）、（改制前）臺北縣政府警察局樹林分局道路
      交通事故當事人酒精測定紀錄表、刑法第185 條之3 案件
      測試觀察紀錄表、汽機車駕駛人酒後生理協調平衡檢測紀
      錄表及臺北縣政府警察局舉發違反道路交通管理事件通知
      單各1 件（見99年度偵字第26599 號卷第5-8 、18、21、
      22、23頁）在卷可憑。而被害人白振銘因本件車禍造成腦
      挫傷合併昏迷、顱內出血，經送醫救治仍因顱腦挫傷併住
      院中敗血症併發，導致多發性器官衰竭而死亡之事實，亦
      據臺灣板橋地方法院檢察署檢察官率同法醫相驗屬實，有
      仁愛醫院99年10月2 日乙種診斷證明書、行政院國軍退除
      役官兵輔導委員會臺北榮民總醫院99年10月2 日及99年10
      月10日診斷證明書，臺灣板橋地方法院檢察署檢驗報告書
      、相驗屍體證明書各1 件在卷可參（見99年度偵字第2659
      9 號卷第24、25頁、99年度相字第1396號卷第48、55-60
      反面、54頁）。
（二）按酒精濃度呼氣已達每公升0.55毫克時，肇事率為一般正
      常人之10倍，認已達不能安全駕駛之標準，有法務部88年
      5月18日所發之法88檢字第001669號函及其所附之88年5月
      10日會議紀錄可資參照。而被告經酒精濃度之呼氣測試，
      已達每公升0.79毫克，且被告由警所為之汽機車駕駛人酒
      後生理協調平衡檢測中有：雙腳併攏，兩手緊貼大腿將一
      腳向前抬高離地15公分，並停止不動30秒；閉雙眼，30秒
      內朗誦阿拉伯數字由1001至103 等測試不合格之情形，有
      上揭汽機車駕駛人酒後生理協調平衡檢測紀錄表1 件在卷
      可參，足認被告顯有不能安全駕駛動力交通工具之危險甚
      明。
（三）按汽車行駛時，駕駛人應注意車前狀況，並隨時採取必要
      之安全措施；汽車駕駛人飲用酒類或其他類似物後其吐氣
      所含酒精濃度超過每公升0.25毫克以上，不得駕駛汽車；
      又汽車行駛至交岔路口，其行進應遵守燈光號誌之指示；
      圓形黃燈用以警告車輛駕駛人及行人，表示紅色燈號即將
      顯示，屆時將失去通行路權，道路交通安全規則第94條第
      3 項、第114 條第2 款、第102 條第1 項第1 款、道路交
      通標誌標線號誌設置規則第206 條分別定有明文。被告自
      承領有普通小型車之駕駛執照（見99年度偵字第2659 9號
      卷第11頁），自應對前開交通規則知之甚詳並應確實遵守
      ，而依本件道路交通事故調查報告表所載，當時天候狀況
      為晴，夜間有照明，視距良好，路面鋪設柏油、乾燥、無
      缺陷亦無障礙物，交通號誌動作正常，並無不能注意之狀
      況，被告於呼氣酒精濃度達每公升0.79毫克之情況下駕車
      ，復於行近上開路口時，既見燈光號誌已轉換為黃燈，其
      行向之通行路權即將喪失，而他向車輛可能因即將取得路
      權駛入路口，於此情形下，被告自應提高注意其車前狀況
      ，並隨時採取必要之安全措施，以防止在動向交錯之路口
      發生交通意外，然被告因煞車不及為搶黃燈通過路口而加
      速前行，以致未注意他向車道駛入路口之被害人車輛而肇
      事，其駕駛行為具有過失，至為灼然。又被害人白振銘因
      本件車禍事故，造成腦挫傷合併昏迷、顱內出血，經送醫
      救治仍因顱腦挫傷併住院中敗血症併發，導致多發性器官
      衰竭而死亡一情，堪認被害人白振銘應係遭被告所駕車輛
      撞擊而死亡，被告之過失行為與被害人之死亡間，有相當
      因果關係。
（四）綜上所述，本件事證明確，被告犯行堪以認定，應予依法
      論處。
三、論罪科刑
（一）核被告褚明貴所為，係犯刑法第185 條之3 之公共危險罪
      、同法第276 條第1 項之過失致人於死罪。
（二）被告所犯公共危險罪及過失致人於死罪，犯意各別，行為
      互殊，應予分論併罰。
（三）又被告酒醉駕車，因而致人死亡，就被告所犯過失致人於
      死罪部分，應依道路交通管理處罰條例第86條第1 項之規
      定加重其刑。
（四）又被告於肇事後，於有偵查權限之機關知悉肇事者係何人
      前，留待現場向前來處理之臺北縣政府警察局樹林分局警
      員坦承肇事，並接受裁判，有（改制前）臺北縣政府警察
      局樹林分局道路交通事故肇事人自首情形記錄表1 紙附卷
      可憑（見99年度偵字第26599 號卷第20頁），為對於未發
      覺之罪自首而受裁判，就被告所犯過失致人於死罪部分，
      爰依刑法第62條前段自首之規定減輕其刑，並先加後減之
      。
（五）爰審酌被告素行尚稱良好、其犯後坦承犯行，惟其酒後駕
      車，漠視自身及公眾安危，並疏未注意車前狀況，搶黃燈
      穿越十字路口，導致本件車禍發生，其主觀上過失程度重
      大，因而致被害人死亡之無可回復結果，且迄未與被害人
      家屬達成民事和解，並兼衡被害人亦為酒後駕車，同有可
      咎之責一節，有被害人仁愛醫院檢驗單1 紙在卷可按（見
      99年度偵字第26599 號卷第19頁）等一切情狀，分別量處
      如主文所示之刑，並定其應執行刑，資為懲儆。
據上論斷，應依刑事訴訟法第299 條第1 項前段，道路交通管理
處罰條例第86條第1 項，刑法第276 條第1 項、第185 條之3 、
第62條前段、第51條第5 款，刑法施行法第1 條之1 第1 項、第
2 項前段，判決如主文。
本案經檢察官洪松標到庭執行職務。
中    華    民    國    100    年    3    月    31    日
                  交通法庭  法  官  方鴻愷
以上正本證明與原本無異。
如不服本判決，應於判決送達後10日內敘明上訴理由，向本院提
出上訴狀 (應附繕本) ，上訴於臺灣高等法院。其未敘述上訴理
由者，應於上訴期間屆滿後20日內向本院補提理由書「切勿逕送
上級法院」。
                            書記官  江怡萱
中    華    民    國   100    年    4     月    1     日
附錄本案論罪科刑法條全文：
中華民國刑法第185條之3
服用毒品、麻醉藥品、酒類或其他相類之物，不能安全駕駛動力
交通工具而駕駛者，處1 年以下有期徒刑、拘役或科或併科15萬
元以下罰金。
中華民國刑法第276條
因過失致人於死者，處2 年以下有期徒刑、拘役或2 千元以下罰
金。
從事業務之人，因業務上之過失犯前項之罪者，處5 年以下有期
徒刑或拘役，得併科3 千元以下罰金。